【裁判字號】    99,訴,226
【裁判日期】    990414
【裁判案由】    違反毒品危害防制條例
【裁判全文】
臺灣屏東地方法院刑事判決               99年度訴字第226號
公  訴  人  臺灣屏東地方法院檢察署檢察官
被      告  甲○○
上列被告因違反毒品危害防制條例案件，經檢察官提起公訴（98
年度毒偵字第2013號），被告於準備程序就被訴事實為有罪之陳
述，本院合議庭裁定由受命法官獨任進行簡式審判程序，並予判
決如下：
    主  文
甲○○施用第一級毒品，累犯，處有期徒刑拾月。扣案之第一級
毒品海洛因（檢驗前淨重零點零陸玖公克，檢驗後淨重零點零伍
玖公克）及其外包裝袋壹只、殘留有微量第一級毒品海洛因之注
射針筒壹支均沒收銷燬。
    事  實
一、甲○○前於民國92年間因施用毒品案件，經本院以92年度毒
    聲字第1325號裁定送觀察、勒戒後，認無繼續施用毒品之傾
    向，於92年10月7 日執行完畢釋放，並由臺灣屏東地方法院
    檢察署檢察官以92年度毒偵字1546號為不起訴處分確定。又
    因施用第一級、第二級毒品案件，經臺灣高等法院高雄分院
    以95年度上訴字378 號判決分別判處有期徒刑1 年、4 月確
    定，嗣俱經減刑二分之一後，定應執行刑為有期徒刑7 月確
    定，於96年7 月16日執行完畢。另於97年間因竊盜、施用毒
    品案件，經本院分別以97年度易字第61號判決判處有期徒刑
    7 月確定及以97年度訴字第371 號判決判處有期徒刑10月確
    定，上開2 案接續執行，於98年4 月12日執行完畢。詎其猶
    不知戒絕悔改，明知海洛因業經公告列為毒品危害防制條例
    第2 條第2 項第1 款之第一級毒品不得非法施用與持有，因
    未戒除施用毒品海洛因之惡習，竟基於施用第一級毒品海洛
    因之犯意，於98年11月22日13時許，在屏東縣內埔鄉「內埔
    加油站」廁所內，以將毒品海洛因倒入注射針筒內摻水稀釋
    後，再以注射針筒注射手臂靜脈之方式，施用海洛因1 次。
    嗣於98年11月22日14時40分許，在屏東縣內埔鄉○○村○○
    街10之2 號「謹順資源回收場」前因形跡可疑為警盤查，扣
    得海洛因1 包（檢驗前淨重0.069 公克、檢驗後淨重0.05 9
    公克）、殘留有微量第一級毒品海洛因注射針筒1 支等物品
    ，並經警徵得其同意採集尿液送請鑑驗結果，呈嗎啡陽（海
    洛因代謝物）性反應，始查悉上情。
二、案經屏東縣政府警察局內埔分局報告臺灣屏東地方法院檢察
    署檢察官偵查起訴。
    理  由
一、本案被告甲○○所犯違反毒品危害防制條例罪，並非法定刑
    為死刑、無期徒刑或最輕本刑3 年以上有期徒刑之罪，亦非
    高等法院管轄第一審之案件，而被告於本院準備程式中就被
    訴事實為有罪之陳述，本院合議庭乃裁定由受命法官獨任進
    行簡式審判程式。又簡式審判程式之證據調查，依刑事訴訟
    法第273 條之2 規定，不受同法第159 條第1 項審判外陳述
    排除之限制，再被告對於卷內之各項證據，亦不爭執證據能
    力，故卷內所列之各項證據，自得作為證據，先予敘明。
二、上開犯罪事實，業據被告甲○○於警詢、偵訊及本院審理中
    供承不諱，復有搜索扣押筆錄、扣押物品目錄表各1 份、扣
    案之注射針筒1 支、海洛因1 包（檢驗前淨重0.069 公克、
    驗後淨重0.059 公克）及照片4 張（見警卷第3 至6 頁、第
    28至29頁）在案可資憑佐；而被告為警查獲後所排放之尿液
    經採樣送驗，以酵素免疫分析法檢驗及氣相層析質譜儀法確
    認檢驗結果，於嗎啡呈陽性反應，此有毒品條例案尿液受檢
    人真實姓名對照表及臺灣檢驗科技股份有限公司98年12月8
    日出具報告編號KH2009B0000000號之濫用藥物尿液檢驗報告
    1 份附卷足稽（見警卷第14頁、偵卷第15頁）；又扣案之注
    射針筒1 支，經警依臺灣尖端先進生技醫藥公司製造之毒品
    簡易快速篩檢試劑初步檢驗，結果呈第一級毒品海洛因陽性
    反應，有該公司使用說明書、初步檢驗報告及相片附卷可參
    （見警卷第第17頁、34頁）；上開扣案之白色粉末1 包（檢
    驗前淨重0.069 公克、驗後淨重0.059 公克）經以化學呈色
    法及氣相層析質譜儀檢驗後，檢出第一級毒品海洛因成分，
    有高雄市立凱旋醫院98年11月30日出具之高市凱醫驗字第
    11736 號濫用藥物成品檢驗鑑定書1 紙在卷可證（見偵卷第
    14頁），足認被告前揭自白確與客觀事實相符，堪予採認。
三、按92年7 月9 日新修正之毒品危害防制條例刪除2 犯及3 犯
    之規定，一改修法前繁雜之處遇程式，僅將施用毒品者簡化
    區分為初犯、再犯，並認施用毒品者係屬病患性犯人，以觀
    察、勒戒戒除其身癮，並以強制戒治去除其心癮。經觀察、
    勒戒或強制戒治執行完畢釋放後，若係5 年後再犯該條例第
    10條施用毒品罪者，與同條例第20條第1 項、第2 項關於「
    初犯」之處理方式相同，檢察官應先聲請法院裁定令被告入
    勒戒處所觀察、勒戒，並視有無繼續施用毒品傾向，決定應
    予釋放、為不起訴之處分，或應聲請法院裁定令入勒戒處所
    強制戒治；若係5 年內「再犯」同條例第10條施用毒品罪者
    ，依同條例第23條第2 項規定，檢察官則應依法追訴。觀諸
    該條例第20條第3 項之修正理由：「觀察、勒戒或強制戒治
    5 年後再犯者，顯見前所實施之觀察、勒戒或強制戒治已足
    以遮斷其施用毒品之癮，為期自新及協助其戒除毒癮，對此
    5 年後再犯者，爰明定仍適用初犯之規定，先經觀察、勒戒
    、強制戒治之程式。」及同條例第23條第2 項之修正理由：
    「為配合簡化施用毒品犯之刑事處遇程式，並鑑於經觀察、
    勒戒或強制戒治執行完畢釋放後5 年內再犯者，其再犯率甚
    高，原據以實施之觀察、勒戒及強制戒治既已無法收其實效
    ，自應施以刑事處遇。」，顯然如施用毒品者係前經觀察、
    勒戒或強制戒治等治療程式執行完畢5 年後，始再施用毒品
    之「初犯」，因前所執行之觀察、勒戒或強制戒治已足收戒
    除毒癮之效，自應重新執行觀察、勒戒或強制戒治等治療程
    序，並於治療程式執行完畢後，由檢察官為不起訴處分，毋
    庸對之追訴處罰；反之，在「再犯」之情形，因其先前所為
    治療程式顯未能收戒斷毒癮之效，且考量施用毒品者之再犯
    率偏高，乃簡化其刑事處遇程式，而逕予追訴處罰，不再施
    以治療程式。參酌上開立法理由，修正毒品危害防制條例就
    施用毒品者，祇於「初犯」及「5 年後再犯」二種情形，有
    其追訴條件之限制，即須於初犯經觀察、勒戒或強制戒治釋
    放後，5 年內均無施用毒品之行為，始能認其前所實施之觀
    察、勒戒或強制戒治已足遮斷毒癮，而得於5 年後再犯時，
    再予適用初犯之規定，重行觀察、勒戒等程式。倘5 年內已
    經再犯，被依法追訴處罰，縱其第3 次（或第3 次以上）施
    用毒品之時間在初犯釋放5 年以後，即與「5 年後再犯」之
    情形有別，且因已於「5 年內再犯」，顯見其再犯率甚高，
    原實施觀察、勒戒或強制戒治，已無法收其實效，而無5 年
    戒斷期之存在，自無再經觀察、勒戒及強制戒治之必要，應
    由檢察官逕行起訴，始符新法修正之本旨。查本件被告甲○
    ○於92年間因施用毒品案件，經本院以92年度毒聲字第1325
    號裁定送觀察、勒戒後，認無繼續施用毒品之傾向，於92年
    10月7 日執行完畢釋放，並由臺灣屏東地方法院檢察署檢察
    官以92年度毒偵字1546號為不起訴處分確定。又於上開觀察
    、勒戒執行完畢5 年內，因施用第一級、第二級毒品案件，
    經臺灣高等法院高雄分院以95年度上訴字378 號判決分別判
    處有期徒刑1 年、4 月確定，嗣俱經減刑二分之一後，定應
    執行刑為有期徒刑7 月確定，於96年7 月16日執行完畢，另
    於97年間，再因施用毒品案件，經本院以97年度訴字第371
    號判決判處有期徒刑10月確定，於98年4 月12日執行完畢，
    有臺灣屏東地方法院檢察署刑案資料查註紀錄表、同署全國
    施用毒品案件紀錄表及臺灣高等法院被告全國前案紀錄表各
    1 份在卷可考，被告於上開觀察勒戒執行完畢後，既曾於5
    年內再犯毒品危害防制條例第10條之罪，並業經判刑確定，
    本次被告復行觸犯毒品危害防制條例第10條之罪，自非屬毒
    品危害防制條例第20條第3 項所定「5 年後再犯」之情形，
    而應依法追訴處罰。綜此，本件事證已臻明確，被告施用第
    一級毒品之犯行，洵堪認定，應依法論科。
四、按海洛因係屬毒品危害防制條例第2 條第2 項第1 款所指之
    第一級毒品，核被告甲○○所為，係犯毒品危害防制條例第
    10 條 第1 項之施用第一級毒品罪。被告施用前持有第一級
    毒品之低度行為，應為其施用第一級毒品之高度行為所吸收
    ，不另論罪。另被告有上揭犯罪事實欄所述經有期徒刑宣告
    及執行完畢之情形，此有前開臺灣高等法院被告前案紀錄表
    可按，被告於有期徒刑執行完畢後，5 年以內故意再犯本件
    有期徒刑以上之罪，構成累犯，應依刑法第47條第1 項規定
    予以加重其刑。爰審酌被告前已因施用毒品犯行經觀察勒戒
    ，竟仍故態復萌，復行施用毒品不輟，無視於毒品對於自身
    健康之戕害及國家對於杜絕毒品犯罪之禁令，即足認非予以
    適當刑罰不足以禁絕；惟衡酌施用毒品係屬自戕行為，被告
    犯罪手段尚屬平和，亦未因此而危害他人，所生損害尚非鉅
    大，且被告於犯後於本院審理時坦承犯行，尚見悔意之犯罪
    後態度，另施用毒品者均有相當程度之成癮性及心理依賴，
    其犯罪心態與一般刑事犯罪之本質並不相同，應側重適當之
    醫學治療及心理矯治為宜等一切情狀，量處如主文所示之刑
    。扣案之海洛因1 包（檢驗前淨重0.069 公克、驗後淨重0.
    059 公克）及其外包裝袋1 只因殘留微量毒品海洛因難以析
    離，均應依毒品危害防制條例第18條第1 項前段諭知沒收銷
    燬之；另扣案被告所有且經使用過之注射針筒1 支，有第一
    級毒品海洛因成分殘留，已如上述，且上開注射針筒與海洛
    因毒品無從析離，亦應依毒品危害防制條例第18條第1 項前
    段之規定，沒收銷燬之。
據上論斷，應依刑事訴訟法第273 條之1 第1 項、第299 條第1
項前段，毒品危害防制條例第10條第1項、第18條第1項前段，刑
法第11條、第47條第1項，判決如主文。
本案經檢察官潘國威到庭執行職務
中    華    民    國    99    年    4     月    14    日
                  刑事第三庭    法  官  陳怡先
以上正本證明與原本無異。
如不服本判決應於收受判決後10日內向本院提出上訴書狀，並應
敘述具體理由；其未敘述上訴理由者，應於上訴期間屆滿後20日
內向本院補提理由書（均須按他造當事人之人數附繕本）「切勿
逕送上級法院」。
中    華    民    國    99    年    4     月    14    日
                                書記官  鍾小屏
附錄犯罪所犯法條
毒品危害防制條例第10條
施用第一級毒品者，處6月以上5年以下有期徒刑。

司法院資訊處製作；財團法人民間司法改革基金會備份。
